臺灣高等法院民事判決　　　　　　　　99年度上易字第1027號
上　訴　人　傅知仁
被 上訴 人　曾瑞松
上列當事人間，因侵權行為請求損害賠償事件，上訴人對於中華
民國99年9月14日臺灣士林地方法院99年度訴字第959號第一審判
決，提起上訴，並提起追加之訴，經本院於100年3月8日言詞辯
論終結，判決如下：
    主      文
上訴及追加之訴均駁回。
第二審(含追加之訴)訴訟費用由上訴人負擔。
    事實及理由
一、上訴人起訴主張：被上訴人於民國(以下同)92年4月28日向
    臺灣士林地方法院檢察署檢察官(以下稱檢察官)誣指上訴人
    殺人未遂，侵害上訴人名譽，嗣經檢察官處分不起訴，仍不
    斷再議，數度經臺灣高等法院檢察署(以下稱高檢署)發回檢
    察官續行偵查，檢察官仍為處分不起訴；95年3月1日另向檢
    察官誣指上訴人妨害自由、恐嚇，仍為檢察官處分不起訴，
    仍聲請再議，97年1月23日高檢署駁回再議之聲請；竟向原
    法院(刑事庭)聲請交付審判，原法院裁定駁回。再於99年6
    月1日提起民事訴訟，主張上訴人侵害其名譽，請求損害賠
    償，原法院為其敗訴判決等情；查被上訴人數次誣指上訴人
    殺人未遂、妨害自由、恐嚇，並對上訴人提起侵害名譽之損
    害賠償訴訟，皆係侵害上訴人之名譽，上訴人不斷出庭、耗
    費時間，致上訴人受有精神上之損害，爰依侵權行為損害賠
    償請求權之法律關係，求為命被上訴人應給付上訴人新臺幣
    (以下同)300萬元，並自起訴狀繕本送達翌日起至清償日止
    ，按週年利率5%計算利息之判決；對於原法院為其敗訴判決
    聲明不服，提起上訴所為聲明：(一)原判決關於駁回上訴人後
    開第二項之訴部分廢棄。(二)被上訴人應給付上訴人51萬元整
    。(三)廢棄部分第一、二審訴訟費用由被上訴人負擔(本院卷
    第14頁)。99年12月22日更正上訴、並追加聲明：(一)原判決
    廢棄。(二)被上訴人應給付上訴人300萬元並自起訴狀本繕本
    送達翌日起至清償日止，按週年利率5%計算利息。(三)被上訴
    人應給付上訴人51萬元並自99年12月23日起至清償日止，按
    週年利率5%計算之利息。(四)第一、二審訴訟費用由被上訴人
    負擔。(本院卷第55、91頁)
二、被上訴人則以：上訴人所主張之事實，為被上訴人行使權利
    之正當行為，並非誣告之侵權行為，且其損害賠償請求權已
    罹於時效而消滅；99年間被上訴人以其侵害被上訴人名譽訴
    請賠償損害，雖經原法院判決敗訴，因其確有侵害被上訴人
    名譽，被上訴人已提起上訴，亦係權利之正當行使等語，資
    為抗辯；對於上訴人之上訴及追加之訴所為答辯聲明：(一)上
    訴及追加之訴均駁回。(二)上訴、追加之訴訟費用由上訴人負
    擔。
三、上訴人主張被上訴人於92年4月28日向檢察官指訴上訴人殺
    人未遂，經檢察官處分不起訴，再議，數度經稱高檢署發回
    檢察官續行偵查，檢察官仍為處分不起訴；95年3月1日另向
    檢察官指訴上訴人妨害自由、恐嚇，仍為檢察官處分不起訴
    ，仍聲請再議，97年1月23日高檢署駁回再議之聲請，向原
    法院(刑事庭)聲請交付審判，原法院裁定駁回。99年6月1日
    提起民事訴訟，主張上訴人侵害其名譽，請求損害賠償，經
    本院為其敗訴判決確定等事實，為被上訴人所不爭執(參見
    原審卷第144頁正背面)，且有臺灣士林地方法院檢察署(以
    下稱士林地檢署)96年度偵續二字第7號上訴人妨害自由等案
    件卷、原法院97年度聲判字第14號聲請交付審判卷、本院99
    年度上易字第643號民事判決在卷(本院卷第17至20頁)足憑
    ；上訴人主張之上開事實，應堪信為真實。
四、上訴人主張被上訴人於92年4月28日向檢察官指訴上訴人殺
    人未遂、95年3月1日另向檢察官指訴上訴人妨害自由、恐嚇
    均經檢察官處分不起訴確定，97年2月1日具狀聲請交付審判
    ，經裁定駁回確定，99年間又以上訴人侵害其名譽訴請損害
    賠償；其數次誣指上訴人殺人未遂、妨害自由、恐嚇，侵害
    上訴人名譽，並對上訴人提起侵害名譽之損害賠償訴訟，均
    致上訴人受有精神上之損害等云云；被上訴人則以上訴人所
    主張之事實，為被上訴人行使權利之正當行為，並非誣告之
    侵權行為，且其損害賠償請求權已罹於時效而消滅；99年間
    被上訴人以其侵害被上訴人名譽訴請賠償損害，亦係權利之
    正當行使等語為抗辯；經查：
(一)被上訴人於91年9月20日向士林地檢署具狀告訴上訴人涉嫌
    傷害、妨害名譽、妨害自由、殺人未遂等罪，其告訴意旨略
    以：上訴人於91年8月27日下午1時30分許，於汐止伯爵山莊
    土地公廟前侮辱、毆打訴外人翁木川，不滿被上訴人之勸阻
    ，動手毆打被上訴人，經鄰人報警始行離去，於離去時以「
    小心點，有人要修理你。」之言詞，恐嚇被上訴人致被上訴
    人心生畏懼；同日下午5時20分許，基於殺人之犯意，在臺
    北縣汐止伯爵街駕駛車牌號碼AS-2083號自用小客車，意圖
    衝撞被上訴人致死，幸經被上訴人閃躲得宜，並經警方到場
    處理，始未再行駕車衝撞被上訴人等語；99年間被上訴人曾
    以上訴人於97年2月26日於原法院刑事第9法庭指稱「…被上
    訴人一直誣告我。」、「被被上訴人誣告後，就沒有做生意
    。」、「請被上訴人不要再誣告我。」、「之前被上訴人都
    找人作偽證。」等語，對於上訴人本於侵害名譽之損害賠償
    請求權，訴請上訴人賠償損害，經判決被上訴人敗訴確定等
    事實，均為兩造所不爭執，並有士林地檢署96年度偵續二字
    第7號全卷、原法院97年度聲判字第14號卷、及原法院99年
    度訴字第368號民事判決、本院上易字第643號民事判決在卷
    (原審卷第38至40頁、本院卷第17至20頁)足稽。
(二)按：因侵權行為所生之損害賠償請求權，自請求權人知有損
    害及賠償義務人時起，二年間不行使而消滅，民法第197條
    第1項前段定有明文。所謂知有損害，即知悉受有何項損害
    而言，至對於損害額則無認識之必要，故以後損害額變更而
    於請求權消滅時效之進行並無影響，有最高法院49年度臺上
    字第2652號判例意旨，可資參照。本件被上訴人於91年9月2
    0日向士林地檢署具狀告訴上訴人涉嫌傷害、妨害名譽、妨
    害自由、殺人未遂等罪，雖歷經檢察官處分不起訴、被上訴
    人不服聲請再議，96年12月22日高檢署駁回再議之聲請確定
    ，有高檢署96年度上聲議字第6029號處分書(士林地檢署96
    年度偵續二字第7號卷第134、135頁)足憑(上訴人至遲於97
    年1月11日已收受高檢署之處分書，參見同卷第133頁高檢署
    函)。惟查上訴人於92年9月2日接受檢察官偵查、訊問時，
    即已知悉受有何損害及賠償義務人之事實，有士林地檢署92
    年度偵字第7667號偵查卷( 影印本) 足稽；上訴人竟遲至99
    年6 月25日始向原法院具狀提起本件訴訟，亦有上訴人之起
    訴狀在卷( 原審卷第6 頁) 為憑；上訴人之侵權行為損害賠
    償請求權，顯已逾2 年間不行使而消滅，被上訴人此部分所
    為時效抗辯，尚非無據；上訴人此部分之請求，因其請求權
    消滅，不應准許。
(三)次按：人民有訴訟之權，憲法第16條定有明文；而人民有訴
    訟之權，乃屬人民在司法上之受益權，包括人民得依法定程
    序提起及實施訴訟之制度性保障；人民已依法取得之訴訟權
    ，即屬其合法正當之信賴利益。查：
  1.告訴人不服前條(刑事訴訟法第258條)之駁回處分者，得於
    接受處分書後十日內委任律師提出理由狀，向該管第一審法
    院聲請交付審判。」刑事訴訟法第258條之1第1項定有明文
    ；本件被上訴人於91年9月20日向士林地檢署具狀告訴上訴
    人涉嫌傷害、妨害名譽、妨害自由、殺人未遂等罪，歷經檢
    察官處分不起訴、被上訴人不服聲請再議，96年12月22日高
    檢署以96年度上聲議字第6029號處分書駁回再議之聲請確定
    ，處分書於97年1月17日寄存送達(依刑事訴訟法第62條規定
    準用民事訴訟法第138條第2項之規定，應於97年1月27日發
    生送達效力)予被上訴人，有送達證書影本附於士林地檢署
    96年度偵續二字第7號卷第137頁足稽；被上訴人不服高檢署
    之處分，於前揭刑事訴訟法第258 條之1 第1 項所規定10日
    內之97年2 月1 日委任律師，向原法院聲請交付審判，係被
    上訴人依刑事訴訟法所規定之程序，按訴訟之制度，行使其
    訴訟權，自應受憲法之保障，其聲請交付審判，為其權利之
    正當行使，況且上訴人對於被上訴人指訴上訴人開車追逐被
    上訴人，車速約30公里之事實，為上訴人於檢察官偵查中供
    認不諱，有檢察官之訊問筆錄影本在卷( 本院卷第42、43頁
    ) 足稽；被上訴人之指訴尚非憑空捏造全無事實，難認有侵
    害上訴人之名譽，上訴人據以請求被上訴人賠償損害，自無
    所據，不應准許。( 經查原法院97年度聲判字第14號駁回聲
    請交付審判之裁定，係於97年7 月15日以寄存送達上訴人，
    有該聲請交付審判卷所附送達證書足稽；上訴人於97年6 月
    25日提起本件訴訟尚未逾越2 年之時效，被上訴人此部分之
    時效抗辯，尚無足採，應予敘明。)
  2.查：不法侵害他人之…名譽、…或不法侵害其他人格法益而
    情節重大者，被害人雖非財產上之損害，亦得請求賠償相當
    之金額，民法第195條第1項前段固有明文規定。而「名譽」
    為個人在社會上享有一般人對其品德、聲望或信譽等所加之
    評價，屬於個人在社會上所受之價值判斷，因此名譽有無受
    損害，應以社會上對其評價是否有所貶損為斷，而非求諸個
    人之主觀感受；本件上訴人就原法院96年易字第2129號刑事
    案件於97年2月26日下午2時30分，於原法院刑事第9法庭確
    有：「(對於起訴及併案事實有何意見？)…告訴人(即被上
    訴人)一直在誣告我…」、「(何時開始沒有做生意？)被告
    訴人誣告後。」、「(對於起訴及併案事實有何意見？)之前
    告訴人都找人作偽證，…我希望告訴人不要再告我…」等之
    供述，有審判筆錄影本在卷(原審卷第59、73、76頁)足稽；
    被上訴人就上訴人於上揭刑事案件所為之供述，認上訴人侵
    害其名譽，而提起損害賠償之訴，係被上訴人依據民事訴訟
    法所規定之程序，按訴訟之制度，行使其訴訟權，為權利之
    正當行使；況且上訴人確有為上揭供述，非被上訴人憑空捏
    造，被上訴人據以訴請上訴人賠償損害，難認有足以貶損上
    訴人之社會評價，上訴人持以請求被上訴人賠償損害，於法
    無據，亦不應准許。
五、綜上所述，上訴人所主張之上開事實，其請求權或已罹於時
    效、或未貶損上訴人之社會評價、或係被上訴人權利之正當
    行使，上訴人於原法院持以請求被上訴人給付300萬元本息
    ，於本院追加請求被上訴人給付51萬元本息，於法均非有據
    ，不應准許；原法院為其敗訴判決，並駁回其假執行之聲請
    ，經核尚無違誤；上訴意旨仍持陳詞，任意指摘原法院之判
    決不當，求予廢棄，為無理由，應與其於本院所追加之訴併
    予駁回。
六、本件事證已臻明確，兩造其他攻擊、防禦方法，及提出未援
    用之證據，經斟酌後認不影響判決基礎，無逐一論述必要，
    併此敘明。
七、據上論結，本件上訴、及追加之訴均為無理由，依民事訴訟
    法第449條第1項、第78條之規定，判決如主文。
中    華    民    國   100    年    3     月    22    日
                      民事第五庭
                        審判長法  官  李錦美
                              法  官  鍾任賜
                              法  官  陳博享
正本係照原本作成。
如不服本判決，應於收受送達後20日內向本院提出上訴書狀，其
未表明上訴理由者，應於提出上訴後20日內向本院補提理由書狀
（均須按他造當事人之人數附繕本）上訴時應提出委任律師或具
有律師資格之人之委任狀；委任有律師資格者，另應附具律師資
格證書及釋明委任人與受任人有民事訴訟法第466條之1第1項但
書或第2項（詳附註）所定關係之釋明文書影本。如委任律師提
起上訴者，應一併繳納上訴審裁判費。
中    華    民    國   100    年    3     月    22    日
                              書記官  駱麗君
附註：
民事訴訟法第466條之1（第1項、第2項）：
對於第二審判決上訴，上訴人應委任律師為訴訟代理人。但上訴
人或其他法定代理人具有律師資格者，不在此限。
上訴人之配偶、三親等內之血親、二親等內之姻親，或上訴人為
法人、中央或地方機關時，其所屬專任人員具有律師資格並經法
院認為適當者，亦得為第三審訴訟代理人。